臺灣嘉義地方法院交通事件裁定　　　　　　　　　　九十三年度交聲字第一六九號
　　原處分機關　交通部公路總局乙○○○理所
　　異　議　人　甲○○
右列異議人因違反道路交通管理處罰條例案件，對於交通部公路局乙○○○理所九十
三年八月三十一日嘉監裁字第70-C00000000號所為之處分聲明異議，本院裁定如左：
    主  文
原處分撤銷。
甲○○不罰。
    理  由
一、異議意旨略以：緣異議人女婿丙○○所有自用小客車原有F9-5141號車牌，前在
    台北失竊，嗣丙○○於民國九十二年六月二十五日前數日沿國道駕車南下嘉義岳
    丈家途中迭遭警攔檢，頗感困擾。後於九十二年六月二十五日，異議人外出茶園
    工作未在家中，丙○○臨北上前，見異議人報廢多年棄置倉庫牆角之AI-2161 號
    牌，為免再遭攔檢之困擾，遂自行將之懸掛在上開車輛駕駛上路，惟於當日在台
    北縣汐止市汐止分局長安派出所前，為警查獲舉發「使用他車牌照行駛」之違規
    行為並遭裁罰，異議人亦因此被認有「牌照借供他車使用」之違規，經交通部公
    路總局嘉義區○○○○○道路交通管理處罰條例第十二條第一項第五款前段規定
    ，裁決處異議人罰鍰新台幣（下同）五千三百元。然異議人為八十多歲之原住民
    ，就丙○○前揭行為毫不知情，並未有任何之參與及過失，丙○○之違規行為屬
    實，其甘服使用他車牌照行駛之裁決，繳納罰緩結案，並無二話，然異議人無辜
    因此奔波投訴，造成心理相當大之負擔，請求撤銷原處分等情。
二、按法院受理交通事件，準用刑事訴訟法之規定，道路交通管理處罰條例第八十九
    條前段定有明文。又認定犯罪事實應憑證據，如未能發現相當證據，或證據不足
    以證明，自不能以推測或擬制之方法，以為裁判基礎；且認定犯罪事實所憑之證
    據，其為訴訟上之證明，須於通常一般之人均不致有所懷疑，而得確信其為真實
    之程度者，始得據為有罪之認定，倘其證明尚未達到此一程度，而有合理之懷疑
    存在，致無從得有罪之確信時，即應為諭知無罪之判決（最高法院四十年台上字
    第八六號、七十六年台上字第四九八六號判例參照）。換言之，法院於審理違反
    道路交通管理處罰條例聲明異議事件時，當踐行調查證據程序後為事實認定時，
    如就原處分機關所認定之行為人違規之事實，仍存有合理之懷疑，而無法確信行
    為人確有該當於道路交通管理處罰條例各該處罰條文之構成要件事實時，不能想
    當然耳地以推測或擬制之方法，作為裁判基礎，而應依訴訟上之待證事實「倘有
    懷疑，則從被告之利益作解釋」之證據法則，作對受處分人有利之認定。
三、經查：
 (一) 案外人丙○○前於九十二年六月二十五日駕駛F9-5141號小客車，遭台北縣政府
    警察局汐止分局舉發違反道路交通管理處罰條例第十二條第一項第五款後段規定
    ：使用他車牌照即AI-2161號牌行駛之違規行為，業於同年九月十五日至台北市
    交通事件裁決所繳納罰鍰八千七百元並吊銷F9-5141號牌照在案，經台北市交通
    事件裁決所九十三年十月二十一日北市裁二字第09342277200號函覆無訛，是本
    件異議人所有AI-2161號牌違規懸掛於他車即F9-5141號小客車上之事實，固堪確
    認。茲有疑義亦即本院應予調查審究者，乃異議人所有AI-2161號牌違規懸掛於
    他車即F9-5141號小客車上之客觀情事，是否已足以認定該AI-2161號牌即係異議
    人「借供（出借或提供）」予丙○○所有之F9-5141號小客車使用，此厥為本件
    處分適法與否之關鍵。上開待證之違規事實，倘無他事證補強，單單以查獲F9-
    5141號小客車違規懸掛使用AI-2161號牌之事實，僵化而跳躍式地遽然臆測或擬
    制該AI-2161號牌當即係異議人所出借或提供使用，此等未有其他情況證據相佐
    ，衡諸經驗與論理法則，亦非人情或事理邏輯上必然之不利異議人之結論，其為
    訴訟上之證明程度，顯無法達通常一般之人均得確信其為真實之要求。
 (二) 原處分機關即乙○○○理所認定異議人有將其AI-2161號牌借供他車使用之違規
    事實，審閱該所檢送之本件處理交通違規聲明異議案件卷宗資料，不外以台北縣
    政府警察局汐止分局九十三年一月十九日汐警交裁字第0930001933號函覆原處分
    機關關於異議人九十二年十二月二十二日同異議意旨之申訴查覆結果為據。然該
    台北縣政府警察局汐止分局汐警交裁字第0930001933號函內容略為「有關民眾甲○○之違規舉發單，係依台北市交通事件裁決所九十二年九月二十二日北市裁二
    字第09243111400號函辦理補製發舉發單」，而該台北市交通事件裁決所北市裁
    二字第09243111400號函，正本受文單位為乙○○○理所，其內容略為「民眾丙○○君於九十二年六月二十五日駕駛車號F9-5141號小客車，違反道路交通管理
    處罰條例第十二條第一項第五款案﹝使用他車車號AI-2161行駛者，單號
    C00000000 ﹞，業已於九十二年九月十五日至本所繳罰鍰八千七百元整並已吊銷
    其牌照結案；惟經查車號AI-2161已於八十七年四月二十四日經貴所逾檢註銷其
    牌照，因其車籍係屬貴管，故車號AI-2161號牌一面，移請卓處」、「副本抄送
    台北市政府警察局汐止分局：查車號AI-2161亦同時違反道路交通管理處罰條例
    第十二條第一項第五款案﹝照借供他車車號F9-5141行駛者﹞一節，惠請貴局另
    為製單舉發並移送該管裁罰機關憑辦」。嗣原處分機關即以九十三年二月十八日
    嘉監裁字第01060號函覆異議人，謂「依據台北縣政府警察局汐止分局九十三年
    一月十九日汐警交裁字第0930001933號函辦理，並覆台端九十二年十二月二十二
    日申訴書」，進而於九十三年三月十六日以嘉監裁字第70-C00000000號裁決書裁
    罰（按嗣因送達瑕疵撤銷，於九十三年八月三十一日重新製開相同內容之本件裁
    決書）。
 (三) 按違反道路交通管理事件，處罰機關就遭舉發之違規事實，有調查之權限與義務
    ，此觀《違反道路交通管理事件統一裁罰基準及處理細則》第三十四條第二項前
    段、第四十條前段及第四十一條第一項分別設有「違反道路交通管理事件，處罰
    機關受理後發現舉發錯誤或要件欠缺，可補正或『尚待查明』者，退回原舉發單
    位查明補正後依法處理」、「違反本條例行為之處罰，處罰機關於裁決前，應給
    予違規行為人陳述之機會」、「本條例﹝指道路交通管理處罰條例﹞所定罰鍰之
    處罰事件已依限期到案，『除有繼續調查必要外』，其有下列情形之一者，得不
    經裁決逕依基準表期限內自動繳納之規定收繳罰鍰結案..... 」等規定即明。細
    繹原處分機關前揭查證異議人是否有「牌照借供他車使用」違規事實之過程，原
    處分機關因台北市交通事件裁決所上開北市裁二字第09243111400號函請處理該
    AI-2161號牌暨相關違規情事，同函文副本由台北縣政府警察局汐止分局收悉後
    ，該分局即逕行據之舉發；原處分機關針對異議人申訴（陳述）所為之查證，即
    係檢附申訴書影本，於九十三年一月十五日以嘉監裁字第18207號函行文台北縣
    政府警察局汐止分局「請查明並提供卓見惠復」，台北縣政府警察局汐止分局則
    以汐警交裁字第0930001933號函覆稱「有關民眾甲○○之違規舉發單，係依台北
    市交通事件裁決所北市裁二字第09243111400號函辦理補製發舉發單」，業如前
    述；而該台北市交通事件裁決所北市裁二字第09243111400號函，卻祇是將AI-21
    61號牌一面，移請原處分機關卓處而已。換言之，原處分機關向舉發機關查證，
    舉發機關覆稱係依移送管轄機關之移送函文副本辦理，而該移送函文祇是要求該
    管之原處分機關查處，移送機關本身礙於權限，事實上並未作任何之查證。
 (四) 綜據上述，本件原處分機關認定異議人有將AI-2161號牌出借或提供F9-5141號小
    客車使用，追根究底，無非僅僅是基於查獲F9-5141號小客車違規懸掛使用AI-21
    61號牌之事實而已，原處分就本件裁決處罰，徒具調查之形式，而無調查之實質
    ，異議意旨抗辯其就丙○○擅取AI-2161號牌懸掛F9-5141號小客車行駛之行為不
    知情亦無過失，原處分機關僅以前揭公文流程未予採信，猶加諸罰鍰，就此攸關
    人民財產權之干預，作為認定違規事實之證明，似嫌薄弱，顯已動搖其正確性與
    適法性之根基。尤以異議人所有之AI-2161號牌並非現仍正常懸掛車輛使用之狀
    態，而係早於八十七年四月二十四日即因逾檢逕遭註銷，此經前揭台北市交通事
    件裁決所北市裁二字第09243111400號函敘明無誤，適與證人即丙○○於本院證
    稱：伊係在放農具之倉庫中發現AI-2161號牌遂自行取用之情（見本院九十三年
 十一月二十二日訊問筆錄）吻合。而證人丙○○就其親身經歷之供述，作為適合
    判斷本件待證事實存否之資料，倘無明顯瑕疵，不能因其與異議人份屬翁婿，即
    遽認其必定迴護而為虛偽供述，原則上應無不可採信之理由。而此號牌既為異議
    人非現用而棄置在儲藏倉庫之物，其遭丙○○擅取，即非可遽予臆測或擬制異議
    人必定知情而相與合意出借或提供使用，亦難苛責異議人車輛報廢，卻未為報廢
    登記同時將號牌繳還，致遭丙○○之車輛懸掛使用，謂有未盡妥善管領之過失。
四、按交通法庭認為聲明異議有理由或聲明異議雖無理由而原處分不當或違法者，應
    以裁定將原處分經聲明異議部分撤銷，並自為裁定，道路交通案件處理辦法第二
    十條前段定有明文。本件交通違規事件，關於異議人有「牌照借供他車使用」之
    違規行為，揆諸前揭說明，尚無法達通常一般之人均不致有所懷疑而得確信為真
    實之程度，原處分機關遽以對之裁罰，容嫌速斷，應有違誤。異議人聲明異議，
    請求撤銷本件裁決處分，為有理由，自應撤銷原處分，並諭知異議人不罰。
據上論斷，應依道路交通管理處罰條例第八十七條第二項，道路交通案件處理辦法第
二十條前段，裁定如主文。
中      華 民      國      九十三    年     十一     月    三十    日
                              臺灣嘉義地方法院交通法庭
                                  法  官  蔡  憲  德
右正本證明與原本無異。
如不服本裁定，應於裁定送達後五日內向本院提出抗告狀（應附繕本）。
中      華      民      國      九十三    年     十一     月    三十    日
                                  書記官  林  秀  敏
